臺灣屏東地方法院民事判決
111年度家繼簡字第12號
原      告  龔進  
訴訟代理人  蔡亦修律師
被      告  張玉武  
            張宏成  
            張秀靜  
            張秀色  
            張秀碧  
            張尤金菊
            張良嘉  
            張瑀芳  
            張瑞琴  
            龔進膠  
            龔月英  
            龔月娥  
            龔泊瑋  
            龔聖修  
            龔映羽  
            呂曜宏  
            呂曜傑  

            呂佳娟  
            呂育洋  
            石家丞  
            石棋翔  
            石敏秀  

            呂惠玉  
兼上列23人
訴訟代理人  張玉定  
被      告  張有儀  

            呂育文  
            呂柏諄  

            張花仔  
上 列1 人          
訴訟代理人  孫德耕  
被      告  張依玲  
上列當事人間請求分割遺產事件，本院於民國111年7月11日言詞
辯論終結，判決如下：
    主  文
兩造就被繼承人張主仔所遺如附表二所示之遺產，分割方法為原
告與被告張玉定、張有儀、龔進膠、龔月英、呂曜宏、呂曜傑、
呂佳娟、呂柏諄、張花仔各取得如附表二所示應有部分比例。
訴訟費用由原告與被告張玉定、張有儀、龔進膠、龔月英、呂曜
宏、呂曜傑、呂佳娟、呂柏諄、張花仔依如附表三所示比例負擔
。
    事實及理由
一、本件被告張有儀、呂育文、呂柏諄經合法通知，均未於言詞
    辯論期日到場，核無家事事件法第51條準用民事訴訟法第38
    6條各款所列情形，爰依原告之聲請，由其一造辯論而為判
    決。
二、原告主張：被繼承人張主仔於民國74年6月21日死亡，遺留
    如附表二所示之遺產，兩造為其繼承人或代位繼承人，法定
    應繼分比例如附表一所示，業於110年5月21日繼承登記為兩
    造公同共有。被繼承人張主仔並未以遺囑禁止分割遺產，繼
    承人間亦未以契約約定不分割之期限，全體繼承人，除被告
    張有儀、呂柏諄外，業已達成協議繼承比例如附表一所示，
    遺產分歸伊與被告張玉定、張有儀、龔進膠、龔月英、呂曜
    宏、呂曜傑、呂佳娟、呂柏諄、張花仔取得，為此依民法第
    1164條規定，請求將遺產按協議的繼承比例分配等語，並聲
    明：如主文所示。
三、被告（除張有儀、呂育文、呂柏諄外）則陳述：除被告張有
    儀、呂柏諄外，已經協議繼承的比例，並且由取得遺產的人
    分擔訴訟費用，不需要相互找補，同意原告主張的分割方法
    等語。被告張有儀、呂育文、呂柏諄則經合法通知，均未於
    言詞辯論期日到場爭執，亦未提出書狀表明分割方法。
四、按遺產繼承人，除配偶外，依下列順序定之：直系血親卑
    親屬。父母。兄弟姊妹。祖父母。前條所定第一順序之
    繼承人，以親等近者為先；第1138條所定第一順序之繼承人
    ，有於繼承開始前死亡或喪失繼承權者，由其直系血親卑親
    屬代位繼承其應繼分；同一順序之繼承人有數人時，按人數
    平均繼承；又繼承人有數人時，在分割遺產前，各繼承人對
    於遺產全部為公同共有；除法律另有規定或契約另有訂定者
    外，繼承人得隨時請求分割遺產，民法第1138條、第1139條
    、第1140條、第1141條前段、第1151條、第1164條前段分別
    定有明文。經查，本件原告主張被繼承人張主仔於74年6月2
    1日死亡，遺有如附表二所示遺產，兩造為其繼承人或代位
    繼承人，法定應繼分比例如附表一所示，並辦理繼承登記等
    情，業據其提出與其所述相符之繼承系統表、戶籍謄本、遺
    產稅逾核課期間證明書、土地登記謄本、房屋稅籍證明書等
    件為憑（見卷一第23至41頁；第107頁；第117至343頁），
    自堪憑信。準此，被繼承人張主仔並未以遺囑禁止分割遺產
    ，繼承人間亦未以契約約定不分割之期限，全體繼承人又不
    能達成一致協議，則原告依民法第1164條規定，請求分割如
    附表二所示之遺產，自應准許。
五、再按公同共有物分割之方法，除法律另有規定外，準用關於
    共有物分割之規定，民法第830條第2項設有明文。又公同共
    有遺產分割自由之原則下，民法第1164條規定，繼承人得隨
    時請求分割遺產，該條所稱之「得隨時請求分割」，依同法
    第829條及第830條第1項規定觀之，自應解為包含請求終止
    公同共有關係在內，俾繼承人之公同共有關係歸於消滅而成
    為分別共有，始不致與同法第829條所定之旨趣相左，庶不
    失繼承人得隨時請求分割遺產之立法本旨。是以，終止遺產
    之公同共有關係，應以分割方式為之，將遺產之公同共有關
    係終止，改為分別共有關係，性質上屬於分割遺產之方法（
    最高法院82年度台上字第748號、85年度台上字第1873號、9
    3年度台上字第2609號判決意旨參見）。經查，本件原告主
    張兩造（除被告張有儀、呂柏諄外），業已達成協議繼承比
    例如附表一所示，遺產分歸其與被告張玉定、張有儀、龔進
    膠、龔月英、呂曜宏、呂曜傑、呂佳娟、呂柏諄、張花仔取
    得，業據其提出聲明書等件為證（見第一第43至97頁），並
    經到場被告同意，則以遺產之公同共有關係終止，改為分別
    共有關係，性質上亦屬於分割遺產之方法，斟酌兩造（除被
    告張有儀、呂柏諄外）業經協議繼承的比例，由取得遺產的
    人分擔訴訟費用，不再相互找補，將因繼承而成立之公同共
    有關係，按被告張有儀、呂柏諄的法定應繼分比例以及繼承
    人之間協議繼承的比例分割為分別共有，不僅能將公同共有
    關係終止，且符合公平原則，並能兼顧繼承人之意願，並無
    不當，因認原告主張之分割方法，尚屬適當。
六、綜上所述，原告本於遺產分割請求權，求為裁判分割，於法
    有據，本院審酌原告主張之分割方法，尚屬公允適當，已如
    前述，據此判決如主文第1項所示。
七、訴訟費用負擔之依據：家事事件法第51條，民事訴訟法第80
    條之1。
中　　華　　民　　國　　111 　年　　7 　　月　　21　　日
                        家事庭  法　官　陳威宏
以上正本係照原本作成。
如不服本判決，應於收受送達後20日內向本院提出上訴書狀，其
未表明上訴理由者，應於提出上訴後20日內向本院補提理由書狀
（均須按他造當事人之人數附繕本）。
中　　華　　民　　國　　111 　年　　7 　　月　　21　　日
                                書記官　鄭珮瑩
　　　　　　　　　　　　
　　　　　　　　　　　　
附表一：繼承人的法定應繼分以及協議後繼承比例表
編號 繼承人 法定應繼分比例 協議後繼承比例（土地部分） 協議後繼承比例（房屋部分） 1 張玉武 1/36 0 0 2 張玉定 1/36 90/540(即1/6) 90/540(即1/6) 3 張宏成 1/36 0 0 4 張秀靜 1/36 0 0 5 張秀色 1/36 0 0 6 張秀碧 1/36 0 0 7 張尤金菊 1/30 0 0 8 張良嘉 1/30 0 0 9 張有儀 1/30 不參與協議 不參與協議 10 張瑀芳 1/30 0 0 11 張瑞琴 1/30 0 0 12 龔泊瑋 1/90 0 0 13 龔聖修 1/90 0 0 14 龔映羽 1/90 0 0 15 龔進膠 1/30 50/540(即5/54) 50/540(即5/54) 16 龔進 1/30 32/540(即8/135) 32/540(即8/135) 17 龔月英 1/30 32/540(即8/135) 32/540(即8/135) 18 龔月娥 1/30 0 0 19 呂曜宏 1/90 45/540(即1/12) 48/540(即4/45) 20 呂曜傑 1/90 45/540(即1/12) 48/540(即4/45) 21 呂佳娟 1/90 6/540（即1/90） 0 22 呂育洋 1/60 0 0 23 呂育文 1/60 0 0 24 呂柏諄 1/30 不參與協議 不參與協議 25 石家丞 1/90 0 0 26 石棋翔 1/90 0 0 27 石敏秀 1/90 0 0 28 呂惠玉 1/30 0 0 29 張花仔 1/6 204/540(即17/45) 204/540(即17/45) 30 張依玲 1/6 0 0 


附表二：遺產及分割方法
項目 土地 土地 土地 土地 土地 土地 土地 土地 房屋 遺產 屏東縣○○鎮○○段000地號 屏東縣○○鎮○○段000地號 屏東縣○○鎮○○段000地號 屏東縣○○鎮○○段000地號 屏東縣○○鎮○○○段○○○○○段000地號 屏東縣○○鎮○○○段○○○○○段000地號 屏東縣○○鎮○○○段○○○○○段00000地號 屏東縣○○鎮○○○段○○○○○段000地號 屏東縣○○鎮○○里○○路00號 面積 309.1㎡ 8916.87㎡ 1904.06㎡ 666.5㎡ 2289㎡ 965㎡ 6858㎡ 3962㎡ 104㎡ 權利範圍 7/45 2/10 （即1/5） 119/2352 50/227 3/15 （即1/5） 2/12 （即1/6） 3/15 （即1/5） 8/480 （即1/60） 全部 張玉定 90/540 630/24300 90/2700 10710/0000000 4500/122580 90/2700 90/3240 90/2700 90/32400 90/540 張有儀 18/540 126/24300 18/2700 2142/0000000 900/122580 18/2700 18/3240 18/2700 18/32400 18/540 龔進膠 50/540 350/24300 50/2700 5950/0000000 2500/122580 50/2700 50/3240 50/2700 50/32400 50/540 龔進 32/540 224/24300 32/2700 3808/0000000 1600/122580 32/2700 32/3240 32/2700 32/32400 32/540 龔月英 32/540 224/24300 32/2700 3808/0000000 1600/122580 32/2700 32/3240 32/2700 32/32400 32/540 呂曜宏 45/540 315/24300 45/2700 5355/0000000 2250/122580 45/2700 45/3240 45/2700 45/32400 48/540 呂曜傑 45/540 315/24300 45/2700 5355/0000000 2250/122580 45/2700 45/3240 45/2700 45/32400 48/540 呂佳娟 6/540 42/24300 6/2700 714/0000000 300/122580 6/2700 6/3240 6/2700 6/32400 0 呂柏諄 18/540 126/24300 18/2700 2142/0000000 900/122580 18/2700 18/3240 18/2700 18/32400 18/540 張花仔 204/540 1428/24300 204/2700 24276/0000000 10200/122580 204/2700 204/3240 204/2700 204/32400 204/540 

附表三：
編號 繼承人 訴訟費用負擔比例 1 張玉定 1/6 2 張有儀 1/30 3 龔進膠 5/54 4 龔進 8/135 5 龔月英 8/135 6 呂曜宏 1/12 7 呂曜傑 1/12 8 呂佳娟 1/90 9 呂柏諄 1/30 10 張花仔 17/45